【裁判字號】    97,交抗,308
【裁判日期】    970619
【裁判案由】    聲明異議
【裁判全文】
臺灣高等法院高雄分院刑事裁定         97年度交抗字第308號
抗  告  人  交通部公路總局高雄區監理所旗山監理站
法定代理人  郭政雄
受處分人    甲○○
上列抗告人因受處分人違反道路交通管理處罰條例聲明異議案件
，不服臺灣高雄地方法院中華民國97年5 月12日裁定（97年度交
聲字第824 號），提起抗告，本院裁定如下：
    主  文
原裁定撤銷。
原處分關於罰鍰新臺幣肆萬玖仟伍佰元部分撤銷。
前開撤銷部分不罰。
    理  由
一、抗告意旨如附件抗告狀所載。
二、原處分意旨以：受處分人甲○○於民國97年2 月12日20時39
    分許，駕駛車號D5-8915 號自用一般小客貨車，行經高雄縣
    旗山鎮新旗尾橋，因酒後駕車，經警攔檢而測得其酒精濃度
    達每公升0.63毫克，超過標準值每公升0.25毫克，員警依道
    路交通管理處罰條例第35條第1 項第1 款規定掣單舉發，限
    受處分人應於97年2 月27日前到案執行，受處分人未依限期
    到案，抗告人乃於97年4 月9 日裁處受處分人罰鍰新臺幣（
    下同）49,500元，吊扣駕駛執照12個月及施以道安講習等情
    ，有高雄縣政府警察局舉發違反道路交通管理事件通知書、
    交通部公路總局高雄區監理所旗山監理站違反道路交通管理
    事件裁決書各1份附卷可稽，堪信為真實。
三、受處分人向原審法院聲明異議意旨則以：受處分人前揭酒後
    駕車交通違規行為，業經臺灣高雄地方法院檢察署檢察官認
    亦犯刑法第185 條之3 之酒後不能安全駕駛動力交通罪，而
    以97年度偵字第6270號為緩起訴處分確定，受處分人已支付
    2 萬元予財團法人臺灣兒童暨家庭扶助基金會高雄市分事務
    所，詎原處分機關就同一酒後駕車行為仍為裁處罰鍰49,500
    元，有違行政罰法第26條第1 項一罪不二罰之規定，爰依法
    聲明異議，請求撤銷原處分之罰鍰處分等語。
四、按汽車駕駛人，駕駛汽車經測試檢定酒精濃度超過規定標準
    者，處15,000元以上60,000元以下罰鍰，並當場移置保管該
    汽車及吊扣其駕駛執照1 年；又汽車駕駛人，有第35條第1
    項規定之情形，應接受道路交通安全講習。道路交通管理處
    罰條例第35條第1 項第1 款、第24條第1 項第2 款固有明文
    。惟按「一行為同時觸犯刑事法律及違反行政法上義務規定
    者，依刑事法律處罰之。但其行為應處以其他種類行政罰或
    得沒入之物而未經法院宣告沒收者，亦得裁處之。前項行為
    如經不起訴處分或為無罪、免訴、不受理、不付審理之裁判
    確定者，得依違反行政法上義務規定裁處之」，行政罰法第
    26條亦明文規定，明揭同一行為不受行政及刑事之雙重處罰
    即「一事不二罰」之原則。前揭道路交通管理處罰條例第35
    條第1 項第1 款規定之處罰內容，係針對行為人違反行政法
    上義務規定之行政罰，且該條例關於一行為同時觸犯刑事法
    律及違反行政法上義務規定者，並無特別規定，倘汽車駕駛
    人以單一酒後駕駛汽車行為，經測試酒精濃度超過規定標準
    ，而同時涉有刑法第185 條之3 公共危險罪嫌時，道路交通
    管理處罰機關除有行政罰法第26條第1 項但書得處以其他種
    類行政罰者之情形，而得裁處其他種類行政罰外，關於罰鍰
    部分，應依行政罰法第26條及道路交通管理處罰條例第10條
    規定移送地方法院檢察署處理。且該酒後駕駛汽車之行為，
    除移送後有行政罰法第26條第2 項所定經「不起訴處分」或
    為「無罪」、「免訴」、「不受理」、「不付審理」之裁判
    確定等情形，得再依違反行政法上義務規定裁處之外，不得
    逕依道路交通管理處罰條例第35條第1 項第1 款規定裁處行
    為人罰鍰之行政罰，以符行政罰法第26條一事不二罰之規定
    。至於罰鍰以外之其他種類行政罰，例如吊扣駕駛執照、施
    以道路安全講習等處分，因兼具維護公共秩序之作用，為達
    行政目的，依行政罰法第26條第1 項但書之規定，行政機關
    自仍得予裁處。
五、次按被告於緩起訴期間內，有下列情形之一者，檢察官得依
    職權或依告訴人之聲請撤銷原處分，繼續偵查或起訴：一、
    於期間內故意更犯有期徒刑以上刑之罪，經檢察官提起公訴
    者。二、緩起訴前，因故意犯他罪，而在緩起訴期間內受有
    期徒刑以上刑之宣告者。三、違背第253 條之2 第1 項各款
    之應遵守或履行事項者，刑事訴訟法第253 條之3 第1 項亦
    規定明確。案經檢察官為「緩起訴處分」者，於緩起訴之猶
    豫期間內，是否因前開撤銷事由，經檢察官撤銷緩起訴處分
    後提起公訴，猶懸而未定。雖於緩起訴期間屆滿，而緩起訴
    未經撤銷，行為人得免於刑事訴追，其法律效果與「不起訴
    處分」相同，然非俟緩起訴期間屆滿，無從確定行為人最終
    是否未經撤銷緩起訴處分，亦即緩起訴處分於猶豫期間內，
    未具實質之確定力，與具有終局確定力之「不起訴處分」不
    同。因緩起訴期間屆滿前，該緩起訴處分仍有被撤銷之可能
    ，倘原處分機關逕予行政裁罰，將使受處分人有同時遭受行
    政處罰及刑事訴追之危險，顯與行政罰法第26條規定之立法
    意旨相悖。行政罰法第26條第2 項之所定同一行為如經「不
    起訴處分」或為「無罪」、「免訴」、「不受理」、「不付
    審理」之裁判確定者，得依違反行政法上義務規定裁處之，
    所著重者係在各該事由同具終局免受刑事追訴之效力，而無
    雙重處罰之危險，應認屬列舉之事由，「緩起訴處分」既非
    上開列舉事由，且於緩起訴期間屆滿前仍存有雙重處罰之危
    險，原處分機關自不得於緩起訴期間屆滿前，就行為人之同
    一行為再為行政裁罰。
六、經查，本件受處分人於前揭時、地因酒後駕車經測得呼氣中
    酒精濃度達每公升0.63毫克，違反道路交通管理處罰條例第
    35條第1 項第1 款規定，經員警當場掣單舉發外，並以前開
    行為涉犯刑法第185 條之3 公共危險罪嫌，移送臺灣高雄地
    方法院檢察署檢察官偵查後，於97年3 月11日以97年度偵字
    第6270號為緩起訴處分，緩起訴期間為1 年，並須支付2 萬
    元予財團法人臺灣兒童暨家庭扶助基金會高雄市分事務所，
    復經檢察官依職權送再議後，經臺灣高等法院高雄分院檢察
    署檢察長於97年4 月3 日駁回再議確定等情，有上開緩起訴
    處分書、臺灣高等法院被告前案紀錄表各1 份在卷可憑。受
    處分人前開酒後駕車經測試檢定超過規定標準之行為，屬一
    行為同時觸犯刑事法律及違反行政法上義務規定，而前開緩
    起訴處分確定日期為97年4 月3 日，緩起訴期間為1 年，應
    至98年4 月2 日始行屆滿。原處分機關不待緩起訴期間屆滿
    ，查明期間內有無經檢察官撤銷原處分，繼續偵查後另為不
    起訴處分，或經起訴、聲請簡易判決處刑，而經法院審理後
    為無罪、免訴、不受理、不付審理之裁判確定之情形，即逕
    於97年4 月9 日為裁罰受處分人罰鍰49,500元，自屬違反行
    政罰法第26條所定「一事不二罰」之規定，顯有未當。上開
    罰鍰49,500元處分應予撤銷，並另為不罰之諭知。
七、原裁定以原處分關於罰鍰49,500元部分違反行政罰法第26條
    所定「一事不二罰」之規定，撤銷原處分關於罰鍰49,500元
    部分，固屬適當，惟原裁定未一併諭知「前開撤銷部分不罰
    」，尚有疏漏。抗告意旨主張原處分關於罰鍰部分並未違反
    「一事不二罰」原則云云，雖無理由，惟原裁定暨有可議之
    處，自應由本院將原處分關於罰鍰部分撤銷，另為不罰之諭
    知。
八、原處分裁處吊扣受處分人駕駛執照12個月、施以道安講習部
    分，係屬達成遏止酒後駕車不法行為以維道路交通安全之行
    政目的而有別於罰鍰以外之其他種類行政罰，依行政罰法第
    26第1 項但書之規定，原處分機關仍得併予處罰，並未違反
    「一事不二罰」原則。受處分人就此部分未一併向原審法院
    聲明異議，自不在本件審究範圍內，附此敘明。
九、據上論結，應依道路交通案件處理辦法第26條、第20條，刑
    事訴訟法第413 條，裁定如主文。
中    華    民    國    97    年    6     月    19    日
                  刑事第九庭    審判長法  官   莊秋桃
                                      法  官   裕斗
                                      法  官   范惠瑩
以上正本證明與原本無異。
不得再抗告。
中    華    民    國    97    年    6     月    19    日
                                      書記官   吳華榮


司法院資訊處製作；財團法人民間司法改革基金會備份。
